【裁判字號】    99,交訴,7
【裁判日期】    990310
【裁判案由】    業務過失致死
【裁判全文】
臺灣臺北地方法院刑事判決               99年度交訴字第7號
公  訴  人  臺灣臺北地方法院檢察署檢察官
被      告  乙○○
上列被告因業務過失致死案件，經檢察官提起公訴（98年度偵字
第27918號），因被告於本案準備程序中先就被訴事實為有罪之
陳述，經本院合議庭裁定適用簡式審判程序，茲判決如下：
    主  文
乙○○從事業務之人，因業務之過失致人於死，處有期徒刑柒月
。緩刑年。
    事  實
一、乙○○為首都客運股份有限公司（稱首都客運公司）僱用之
    營業大客車司機，以駕駛營業大客車載送乘客為業，係從事
    駕駛業務之人。於民國98年11月24日晚間20時29分許，乙○
    ○駕駛首都客運204路線車牌號碼835-FA號營業大客車，沿
    臺北市○○區○○路由南往北方向行駛至該路與臺北市○○
    區○○路設有行車管制燈光號誌及行人穿越道之交岔路口，
    右轉往西藏路（南往東方向）之際，本應注意車前狀況，隨
    時採取必要之安全措施，並應注意汽車行經行人穿越道，遇
    有行人穿越時，無論有無交通警察指揮或號誌指示，均應暫
    停禮讓行人先行通過，其於駕駛公車採取右轉動作之際，應
    仔細觀察該行人穿越道上有無行人正欲穿越該路口，俾能隨
    時採取必要之煞停、避讓措施，而依當時情形天候陰，夜間
    有照明，路面鋪裝柏油、乾燥狀態、無缺陷、無障礙物，視
    距良好，並無不能注意之情事，其於駕駛公車採取右轉動作
    之際，竟疏未注意車前狀況，而未發現由北往南於該行人穿
    越道穿越西藏路之行人林李素梅，致其車頭左前方撞及林李
    素梅，林李素梅瞬間倒地，其頭部並遭乙○○駕駛之營業大
    客車左前車輪輾壓，林李素梅因而頭部顱骨開放性骨折、腦
    漿溢出而當場死亡。乙○○於肇事後停留在現場，並於警方
    據報趕往現場處理時，對於前來處理之臺北市政府警察局交
    通警察大隊萬華分隊警員黃民雄自首，坦承為
    本件車禍事故之肇事人，嗣並接受裁判。
二、案經臺北市政府警察局萬華分局報請臺灣臺北地方法院檢察
    署檢察官相驗後簽分偵案暨林李素梅之子林根訴由臺北市政
    府警察局萬華分局報請臺灣臺北地方法院檢察署檢察官偵查
    起訴。
    理  由
一、程序方面：
    本件被告陳錫卿所犯業務過失致死罪，係死刑、無期徒刑、
    最輕本刑為3年以上有期徒刑以外之罪，亦非高等法院管轄
    之第一審案件，於本院準備程序進行中，被告先就被訴事實
    為有罪之陳述，經告知被告簡式審判程序之旨，並聽取檢察
    官及被告之意見後，本院合議庭裁定由受命法官進行簡式審
    判程序，是本件之證據調查，依刑事訴訟法第273條之2規定
    ，不受同法第159條第1項、第161條之2、第161條之3、第
    163條之1及第164條至第170條規定之限制，合先敘明。
二、認定犯罪事實所憑證據及理由：
  (一)上開犯罪事實，業經被告乙○○於警詢、偵查及本院審理時
    坦承不諱，並據證人吳秀月於警詢時及檢察官訊問時具結證
    述明確（見98年度相字第792號相關卷宗第7至8頁、第72頁
    ），復有道路交通事故調查報告表(一)、(二)（見同上相驗卷宗
    第23頁、第24頁）、道路交通事故現場圖（見同上相驗卷第
    20頁、第21頁）、交通事故初步分析研判表、道路交通事故
    補充資料表（見同上相驗卷宗第21-1頁）、道路交通事故談
    話紀錄表（見同上相驗卷宗第22頁）、現場路口監視器畫面
    翻拍照片（見98年度偵字第27918號偵查卷第21至23頁）、
    車禍現場勘查照片（見同上相驗卷宗第15至17頁、第27至32
    頁）及刑事鑑識中心出具之臺北市政府警察局萬華分局轄內
    林李素梅車禍死亡案現場勘察報告1份（見本院卷）等附卷
    可稽。又本件車禍被害人李林素梅確因本件車禍受有顱骨開
    放性骨折致神經性休克而死亡等事實，亦據檢察官督同檢驗
    員相驗屬實，製有相驗筆錄、相驗屍體證明書、檢察報告書
    及相驗屍體照片42幀（見同上相驗卷宗第36頁、第39頁、第
    40至44頁、第49至69頁）附卷可憑。
  (二)按汽車行駛時，駕駛人應注意車前狀況，隨時採取必要之安
    全措施，且汽車行經行人穿越道，遇有行人穿越時，無論有
    無交通指揮人員指揮或號誌指示，均應暫停讓行人先行通過
    ，道路交通安全規則第94條第3項、第103條第2項分別定有
    明文。查被告駕駛上開車號營業大客車行經前開設有行人穿
    越道之交岔路口，應注意車前狀況，遇有行人穿越道路時，
    須暫停讓行人先行通過，且依當時情形，並無不能注意情事
    ，詎被告竟疏未注意車前狀況，而未暫停禮讓行人先行，
    對於本件所生事故，顯有過失自明。再被害人李林素梅確因
    本件車禍而死亡乙節，亦有上開相驗屍體證明書、驗斷書及
    相驗屍體照片在卷可證，被告之過失行為與被害人死亡結果
    之間，顯有相當因果關係。
    本件事證明確，被告上開犯行，堪以認定。
三、查被告係首都客運公司僱用之營業用大客車司機，係屬從事
    駕駛業務之人，其於駕駛營業用大客車行駛中因過失肇事致
    被害人死亡，核其所為，係犯刑法第276條第2項之業務過失
    致人於死罪。又被告駕車行經行人穿越道不依規定讓行人優
    先通行，因而致人死亡，且應負刑事責任，已如上述，依道
    路交通管理處罰條例第86條第1項規定，應加重其刑至二分
    之一。再被告於駕車肇事之後，在有偵查犯罪職權之公務員
    發覺前，即向趕往現場處理之臺北市政府警察局交通警察大
    隊萬華分隊警員黃民雄表示其係肇事人等情，有臺北市○○
    ○○○道路交通事故肇事人自首情形紀錄表在卷可憑（見98
    年度相字第792號相驗卷宗第25-1頁）嗣並接受裁判，已合
    於刑法第62條前段自首之規定，依法減輕其刑，並先加後減
    之。爰審酌被告因駕車輕忽，偶因疏虞，造成無可回復之人
    命損失，情節非輕，惟被告犯後向警自首接受裁判並坦承犯
    行，與被害人家屬達成和解並已給付賠償金，犯罪態度良好
    等一切情狀，量處如主文所示之刑，以示懲儆。末查被告前
    此未曾受有期徒刑以上刑之宣告，有臺灣高等法院被告前案
    紀錄表1份附卷可按，其因一時不慎，致罹刑典，犯後坦承
    犯行，深表悔悟，態度誠懇，且已與被害人家屬達成和解，
    並已賠償被害人家屬新臺幣（下同）500萬元，經被害人家
    屬表示宥恕，此據告訴人即被害人之子甲○○於本院審理時
    陳明在卷，足認被告經此科刑教訓，日後當知所警愓，信無
    再犯之虞，本院認其所受上開刑之宣告，以暫不執行為適當
    ，依法諭知緩刑3年，以啟自新。
據上論斷，應依刑事訴訟法第273條第1項、第299條第1項前段，
道路交通管理處罰條例第86條第1項，刑法第276條第2項、第62
條前段、第74條第1項第1款，刑法施行法第1條之1第1項、第2項
前段，判決如主文。
本案經檢察官到蔡甄漪庭執行職務
中    華    民    國    99    年    3    月    10     日
                       刑事第十二庭  法  官  陳慧萍
以上正本證明與原本無異。
如不服本判決應於收受送達後10日內向本院提出上訴書狀，並應
敘述具體理由；其未敘述上訴理由者，應於上訴期間屆滿後20日
內向本院補提理由書（均須按他造當事人之人數附繕本）「切勿
逕送上級法院」。
                                     書記官  黃慧怡
中    華    民    國    99    年    3    月    10     日
附錄本案論罪科刑法條：
中華民國刑法第276條
（過失致死罪）
因過失致人於死者，處 2 年以下有期徒刑、拘役或 2 千元以下
罰金。
從事業務之人，因業務上之過失犯前項之罪者，處 5 年以下有
期徒刑或拘役，得併科 3 千元以下罰金。
道路交通管理處罰條例第86條第1項
汽車駕駛人，無駕駛執照駕車、酒醉駕車、吸食毒品或迷幻藥駕
車、行駛人行道或行經行人穿越道不依規定讓行人優先通行，因
而致人受傷或死亡，依法應負刑事責任者，加重其刑至二分之一
。

司法院資訊處製作；財團法人民間司法改革基金會備份。
